【裁判字號】    97,訴,1849
【裁判日期】    971008
【裁判案由】    塗銷抵押權登記
【裁判全文】
臺灣板橋地方法院民事判決              97年度訴字第1849號
原          告  丙○
                乙○○
共同訴訟代理人  王柏棠律師
被          告  中華民國輪船商業同業公會全國聯合會
法 定 代 理 人  甲○○
訴 訟 代 理 人  許洪烈
上列當事人間請求塗銷抵押權登記事件，經本院於民國97年9 月
24日言詞辯論終結，判決如下：
    主      文
被告應將坐落臺北縣永和市○○段七二五地號土地（地目建、面
積一百二十一點九九平方公尺，設定權利範圍四分之一），及其
上同段九一一建號建物（即門牌號碼臺北縣永和市○○街十八巷
一號三樓建物，設定權利範圍全部），於民國六十年十二月十六
日以臺北縣板橋地政事務所登記字號板登字第０二五四０三號收
件、登記權利人為被告、設定義務人為程家駪、擔保債權總金額
新臺幣陸拾陸萬肆仟柒佰伍拾陸元、存續期間為民國六十年十月
二十八日起至民國七十年十月二十八日止所設定之抵押權設定登
記予以塗銷。
訴訟費用由被告負擔。
    事實及理由
一、原告主張：緣民國95年間原告丙○、乙○○（下合稱原告）
    繼承其等之父程家駪之遺產，而成為坐落臺北縣永和市○○
    段725 地號土地（地目建、面積121.99平方公尺，應有部分
    1/ 4，下稱系爭土地），及其上同段911 建號建物（即門牌
    號碼臺北縣永和市○○街18巷1 號3 樓建物，所有權全部，
    下稱系爭建物；系爭土地及建物下或稱系爭房地）之共有人
    （原告就系爭土地應有部分各為1/8 ，就系爭建物應有部分
    各為1/2） 。系爭房地本係原告之父程家駪所有，為擔保被
    告對程家駪之借款債權，於60年12月16日將系爭房地設定擔
    保金額總債權新臺幣（下同）664,756 元抵押權（下稱系爭
    抵押權）予被告（存續期間自60年10月28日起至70年10月28
    日止），經臺北縣板橋地政事務所於60年12月16日以登記字
    號板登字第025403號收件登記在案。惟系爭抵押權存續期間
    早已屆滿，依民法第125 條之規定，所擔保之664,756 元借
    款債權返還請求權應於85年10月28日罹於時效，即令依民法
    第880 條之規定加上5 年，系爭抵押權亦應於90年10月28日
    消滅，爰依所有權之法律關係，聲明如本判決主文所示。被
    告則對原告之請求並無意見。
二、按「請求權，因十五年間不行使而消滅。但法律所定期間較
    短者，依其規定。」，「以抵押權擔保之債權，其請求權已
    因時效而消滅，如抵押權人，於消滅時效完成後，五年間不
    實行其抵押權者，其抵押權消滅。」，民法第125 條、第88
    0 條定有明文。原告主張之上開事實，已據其提出與所述相
    符之系爭房地之登記謄本為證，且為被告所不爭執，是系爭
    抵押權所擔保之債權既罹於時效，原告為時效抗辯，且被告
    並未於消滅時效完成後5 年內實行系爭抵押權，揆諸首揭說
    明，系爭抵押權自已消滅，是原告之主張與證據及事實並無
    相違，應堪信為真正。
三、從而，原告本於所有權之法律關係，據以提起本件訴訟，請
    求被告塗銷系爭抵押權，即無不合，應予准許。
四、訴訟費用負擔之依據：民事訴訟法第78條。
中    華    民    國    97    年    10    月    8     日
                  民事第二庭法  官  鍾啟煌
以上正本係照原本作成。
如對本判決上訴，須於判決送達後20日內，向本院提出上訴狀，
上訴臺灣高等法院（應按他造人數提出繕本）。
中    華    民    國    97    年    10    月    8     日
                            書記官  張國仁


司法院資訊處製作；財團法人民間司法改革基金會備份。
